【裁判字號】    97,中簡上,1113
【裁判日期】    970224
【裁判案由】    詐欺
【裁判全文】
臺灣臺中地方法院刑事判決          97年度中簡上字第1113號
上  訴  人  臺灣臺中地方法院檢察署檢察官
被      告  丙○○
上列上訴人因被告詐欺案件，不服本院97年度中簡字第3242號中
華民國97年10月22日第一審簡易判決（偵查案號：臺灣臺中地方
法院檢察署97年度偵緝字第2172號），提起上訴及移送併辦（臺
灣士林地方法院檢察署97年度偵緝字第1285號），本院判決如下
：
    主    文
原判決撤銷。
丙○○幫助意圖為自己不法之所有，以詐術使人將本人之物交付
，處有期徒刑肆月，如易科罰金，以新臺幣壹仟元折算壹日。
    犯罪事實
一、丙○○明知金融機構帳戶為供本人使用之重要理財工具，關
    係個人財產、信用之表徵，且可預見存摺、印章、提款卡及
    密碼如交予他人使用，而未加以闡明正常用途，極易被利用
    作為與財產有關之犯罪工具，使犯罪更難查緝，竟經由網路
    聊天室得知可以出租金融機構帳戶牟利後，即不顧他人可能
    遭受財產上損害之危險，而基於縱若其所提供之金融機構帳
    戶被利用作為遂行他人詐欺取財之行為使用，亦不違背其本
    意之幫助犯意，於民國97年2月25日至3月6日間之某時，在
    臺中市某處，以新臺幣（下同）2、3千元之約定代價（實際
    上未取得對價），將其所申設之臺灣土地銀行北屯分行0000
    00000000號帳戶之存摺、印章、提款卡及密碼等資料，出租
    交付予某真實名字年籍不詳之詐騙集團成員成年男子，供該
    詐騙集團使用以遂行詐欺取財之犯罪。該詐騙集團取得丙○○上開帳戶資料後，即意圖為自己不法所有，為下列詐欺取
    財犯行：(一)於97年3月6日，撥打電話與甲○○○，謊稱其健
    保卡遭人盜用，且其玉山銀行信用卡遭盜刷1000多萬元，復
    有另名詐騙集團成員男子佯稱係檢察官，要求甲○○○至銀
    行領錢匯至指定之帳戶等不實訊息，致甲○○○陷於錯誤，
    依該詐騙集團成員指示，自97年3月6日至3月10日止，陸續
    匯款4次共0000000元至指定之帳戶，其中於97年3月6日匯款
    295000元至丙○○之上開銀行帳戶。(二)於97年3月6日，在奇
    摩拍賣網站上佯登網拍汽車之不實訊息，致乙○○陷於錯誤
    ，依該詐騙集團成員指示，於同日匯款30000元至丙○○上
    開銀行帳戶。嗣甲○○○、乙○○發覺受騙，乃報警處理而
    查悉上情。
二、案經甲○○○訴由臺中市警察局第二分局報告臺灣臺中地方
    法院檢察署檢察官偵查起訴及乙○○訴由臺北市政府警察局
    北投分局報告臺灣士林地方法院檢察署檢察官移送併辦。
    理  由
壹、證據能力：按被告以外之人（包括證人、鑑定人、告訴人、
    被害人及共同被告等）於審判外之陳述雖不符刑事訴訟法第
    159條之1至之4等4條之規定，而經當事人於審判程序同意作
    為證據，法院審酌該言詞陳述或書面陳述作成時之情況，認
    為適當者，亦得為證據；當事人、代理人或辯護人於法院調
    查證據時，知有刑事訴訟法第159條第1項不得為證據之情形
    ，而未於言詞辯論終結前聲明異議者，視為有前項之同意，
    同法第159條之5定有明文。立法意旨在於傳聞證據未經當事
    人之反對詰問予以核實，原則上先予排除。惟若當事人已放
    棄反對詰問權，於審判程序中表明同意該等傳聞證據可作為
    證據；或於言詞辯論終結前未聲明異議，基於尊重當事人對
    傳聞證據之處分權，及證據資料愈豐富，愈有助於真實發見
    之理念，且強化言詞辯論主義，使訴訟程序得以順暢進行，
    上開傳聞證據亦均具有證據能力。本件告訴人甲○○○、乙○○於警詢中所為之陳述，對被告而言，其性質雖均屬傳聞
    證據，惟查無符合同法第159條之1至之4等前4條之情形，其
    等所為之上開警詢筆錄之內容，業經本院審理時予以提示並
    告以要旨，且各經檢察官及被告表示意見，當事人已知上述
    筆錄乃傳聞證據，且均未於言詞辯論終結前對該筆錄內容聲
    明異議，依上開規定，其等於警詢中之陳述已擬制同意其有
    證據能力，本院審酌上開筆錄作成時，較無人情施壓或干擾
    ，亦無不當取供之情形，認為以之作為本案之證據亦屬適當
    ，是告訴人甲○○○、乙○○於警詢中之陳述自均具有證據
    能力。
貳、認定犯罪事實所憑證據及論罪科刑：
一、訊據被告丙○○對於上揭犯罪事實坦承不諱，並經證人即告
    訴人甲○○○、乙○○於警詢時均證述因遭人以如犯罪事實
    欄一、所載方式詐騙，因而匯款至被告上開臺灣土地銀行北
    屯分行帳戶等情明確，且有被告上開銀行帳戶之開戶資料、
    交易往來明細、告訴人提出之臺灣土地銀行存摺類存款憑條
    、中國信託商業銀行自動櫃員機交易明細表等附卷可稽，足
    見被告自白與事實相符，堪以採信。衡諸常情，任何人均可
    辦理金融機構帳戶使用，如無正當理由，實無借用他人帳戶
    使用之理，而金融機構帳戶亦事關個人財產權益之保障，其
    專有性甚高，除非本人或與本人具親密關係者，難認有何理
    由可自由流通使用該帳戶，一般人均有妥為保管及防止他人
    任意使用之認識，縱特殊情況偶需交付他人使用，亦必深入
    瞭解用途及合理性，始予提供，且該等專有物品如落入不明
    人士手中，而未加以闡明正常用途，極易被利用為與財產有
    關之犯罪工具，此為吾人依一般生活認知所易於體察之常識
    ，而有犯罪意圖者，非有正當理由，竟徵求他人帳戶使用，
    客觀上可預見其目的，係供為某筆資金之存入，後再行領出
    之用，且該筆資金之存入及提領過程係有意隱瞞其流程及行
    為人身分曝光之用意，一般人本於一般認知能力均易於瞭解
    ，尤其邇來因詐欺集團猖獗，報章媒體屢屢報導犯罪集團均
    以蒐購人頭帳戶作為其詐欺取財供被害人匯款之手段，政府
    並因而於電子或平面媒體廣為宣導防止民眾受騙，被告對此
    自不能諉為不知。是被告對其出租之上開銀行帳戶，將遭他
    人做為詐欺取財犯行所得財物匯入及提領之工具使用，應足
    以有概括之認識，且可預見其發生，竟仍為之，足認其對於
    上開銀行帳戶將遭他人作為詐欺取財之工具，應不違背被告
    之本意，被告有幫助他人詐欺取財之不確定故意甚明。本案
    事證已臻明確，被告犯行堪以認定，應予依法論科。
二、被告提供其銀行帳戶予詐騙集團成員作為詐騙告訴人甲○○○、乙○○之財物所用，主觀上係以幫助之意思，參與詐欺
    取財構成要件以外之行為，為幫助犯。是核被告所為，係犯
    刑法第30條第1項、第339條第1項之幫助詐欺取財罪，應依
    刑法第30條第2項規定減輕其刑。又本件正犯雖分別對告訴
    人甲○○○、乙○○詐欺取財，然被告提供其臺灣土地銀行
    北屯分行帳戶之存摺、印章、提款卡及密碼等資料，僅有1
    幫助行為，仍僅成立1幫助詐欺取財罪（最高法院96年度臺
    非字第245號判決意旨參照）。如犯罪事實欄所示之犯行，
    檢察官雖僅就被告提供上開銀行帳戶，以幫助詐騙集團成員
    對告訴人甲○○○詐欺取財之犯行部分聲請簡易判決處刑，
    然就被告提供同一帳戶幫助該詐騙集團成員對告訴人乙○○
    詐欺取財部分犯行，未予聲請簡易判決處刑，而本院認此部
    分與前開經檢察官聲請簡易判決處刑之犯行，有實質上一罪
    之關係（檢察官移送併辦及上訴意旨均認被告提供其上開銀
    行帳戶幫助該詐騙集團成員對告訴人甲○○○詐欺取財部分
    犯行與聲請簡易判決處刑部分，係想像競合犯之裁判上一罪
    關係，容有誤會），基於審判不可分原則，自得併予審理，
    附此敘明。原審以被告罪證明確，予以論罪科刑，固非無見
    ，惟原審未及審酌被告提供銀行帳戶，以幫助詐騙集團成員
    對告訴人乙○○詐欺取財之犯行，而有未洽，公訴人上訴意
    旨指摘及此，為有理由，自應由本院予以撤銷改判。爰審酌
    被告明知目前社會上詐騙集團犯案猖獗，時有利用人頭帳戶
    詐欺取財之情事，竟仍率爾將其金融機構帳戶供他人使用，
    使犯罪難以查緝，等同助長犯罪，對社會秩序危害非輕，且
    迄未能賠償被害人所受損害，惟念被告患有輕度智能障礙（
    有中華民國身心障礙手冊影本在卷可憑），於犯罪後坦承犯
    行，且其並未實際參與詐欺取財之犯罪，可責難性較小等一
    切情狀，量處如主文所示之刑，並諭知易科罰金之折算標準
    ，以資懲儆。
據上論斷，應依刑事訴訟法第455條之1第1項、第3項、第369條
第1項前段、第364條、第299條第1項前段，刑法第30條、第339
條第1項、第41條第1項前段，刑法施行法第1條之1，判決如主文
。
中    華    民    國    97    年     2    月    24    日
                  刑事第12庭  審判長法  官  楊萬益
                                    法  官  廖慧如
                                    法  官  蔡建興
上正本證明與原本無異。
本件不得上訴。
                                    書記官  黃英寬
中    華    民    國    97    年     2    月    24    日
附錄本案論罪科刑法條全文
刑法第339條
意圖為自己或第三人不法之所有，以詐術使人將本人或第三人之
物交付者，處5年以下有期徒刑、拘役或科或併科1千元以下罰金
。
以前項方法得財產上不法之利益或使第三人得之者，亦同。
前2項之未遂犯罰之。


司法院資訊處製作；財團法人民間司法改革基金會備份。
